【裁判字號】    97,易,248
【裁判日期】    970620
【裁判案由】    詐欺等
【裁判全文】
臺灣高雄地方法院刑事判決               97年度易字第248號
公  訴  人  臺灣高雄地方法院檢察署檢察官
被      告  丁○○
                    （另案
上列被告因詐欺等案件，經檢察官提起公訴（96年度偵字第3303
7 號），本院判決如下：
    主  文
丁○○犯詐欺取財罪，累犯，處有期徒刑肆月，如易科罰金，以
新臺幣壹仟元折算壹日；又犯妨害公務執行罪，累犯，處有期徒
刑參月，如易科罰金，以新臺幣壹仟元折算壹日。應執行有期徒
刑伍月，如易科罰金，以新臺幣壹仟元折算壹日。
    事  實
一、丁○○前因犯恐嚇未遂罪、詐欺得利罪、恐嚇危害安全罪、
    妨害公務罪，經本院96年度訴字第185 號分別判處有期徒刑
    6 月、4 月、3 月、4 月，應執行有期徒刑1 年4 月確定，
    嗣經本院96年度聲減字第2276號裁定減為有期徒刑3 月、2
    月、1 月又15日、4 月，應執行有期徒刑8 月確定，甫於民
    國96年11月14日縮刑期滿執行完畢出監。詎仍不知悔改，意
    圖為自己不法之所有，明知自己無支付消費款項之能力，仍
    於96年11月15日20時許，前往高雄市三民區○○○路85 號
    乙○○開設之「玉娟小吃店」，點取高粱酒1 瓶及苦瓜炒蛋
    1 盤，致乙○○陷於錯誤，誤信其有支付能力而提供高梁酒
    1 瓶及苦瓜炒蛋1 盤，使丁○○獲得上開價值600 元之財物
    。嗣丁○○與在場另1 名客人酒後發生爭執，乙○○因而報
    警，經高雄市政府警察局三民第一分局三民派出所員警丙○○到場處理，發現丁○○身上並無現金，有白吃白喝嫌疑，
    即將之逮捕帶回三民派出所欲製作筆錄而依法執行職務，詎
    丁○○竟基於妨害公務執行之犯意，於同日22時35分許至翌
    日（16日）1 時20分許間之某時在三民派出所內等待製作筆
    錄時大聲咆哮，恫稱要找有力人士到場給警察好看等語，於
    員警將其右手銬住後，並先以腳踹倒椅子，再以左手拉下前
    方辦公桌之抽屜，致物品散落一地，而施強暴於依法執行職
    務之丙○○。
二、案經高雄市政府警察局三民第一分局報請臺灣高雄地方法院
    檢察署檢察官偵查起訴。
    理  由
壹、證據能力方面：
一、按被告以外之人（包括證人、鑑定人、告訴人、被害人及共
    同被告等）於審判外之陳述雖不符刑事訴訟法第159 條之1
    至之4 等4 條之規定，而經當事人於審判程序同意作為證據
    ，法院審酌該言詞陳述或書面陳述作成時之情況，認為適當
    者，亦得為證據；當事人、代理人或辯護人於法院調查證據
    時，知有刑事訴訟法第159 條第1 項不得為證據之情形，而
    未於言詞辯論終結前聲明異議者，視為有前項之同意，同法
    第159 條之5 定有明文。本件證人乙○○屬被告以外之人，
    其於警詢中之證述，於本院審判時，檢察官、被告均未聲明
    異議，揆諸上開理由，核有證據能力。
二、證人乙○○、丙○○於偵查中陳述之證據能力：
    按被告以外之人於偵查中向檢察官所為陳述，除顯有不可信
    之情況者外，得為證據，同法第159 條之1 第2 項定有明文
    。證人乙○○、丙○○於檢察官偵查中所為之陳述，業經具
    結而為證述，查無檢察官在偵查時有不法取供之情形，依上
    說明，證人乙○○、丙○○於偵查中之證詞自均具有證據能
    力。
三、按傳聞法則乃對於被告以外之人於審判外之言詞或書面陳述
    所為之規範，高雄市政府警察局三民第一分局高市警三一分
    偵字第0960025464號偵查卷宗所附之現場照片5 張係以科學
    、機械之方式，對於當時狀況所為具體而忠實之影像呈現，
    性質上並非供述證據，即無刑事訴訟法第159 條第1 項規定
    之適用，應具有證據能力。
貳、實體方面：
一、訊據被告丁○○固承認其於上開時、地至乙○○經營之玉娟
    小吃店點取酒菜共消費600 元並未付款，及員警將其帶回派
    出所後，有拉下辦公桌抽屜之事實，惟矢口否認有詐欺及妨
    害公務執行之犯意，辯稱：因朋友說要請伊吃東西，後打電
    話說不來，伊有向老闆娘說伊要回去拿錢，伊非一開始就要
    白吃白喝；到派出所後伊說伊非犯重大刑案，為何要上手銬
    、腳鐐，伊要求要上廁所，警員不理會伊，伊才有拉抽屜之
    行為，伊未說要叫有力人士給警察好看云云。經查：
  (一)關於詐欺得利部分：
  1.被告於警詢時供稱：伊於96年11月15日20時進入中華二路85
    號玉娟小吃店消費，伊點1 瓶高梁及點用1 盤苦瓜炒蛋，共
    消費600 元，伊身上沒有帶任何現金，伊於96年11月14日服
    刑期滿才出獄，身上並沒有錢等語（警卷第3 至4 頁），此
    與證人即玉娟小吃店老闆乙○○於偵查及本院證稱：當天晚
    上7 、8 點，被告進入伊之小吃店，叫了高梁酒、苦瓜炒蛋
    ，被告與另1 女子1 人1 桌，他們兩人唱歌互相敬酒，後來
    兩人併桌一起喝酒，該女子請被告去買單，因被告身上沒錢
    買單，2 人發生爭吵，兩人還走到外面去，該女子手裡拿酒
    瓶，伊怕發生事情才報警等語（偵查卷第29頁、本院卷第79
    頁）相符，足證被告明知其身上未帶現金，無支付能力，竟
    於上開時間至玉娟小吃店點用1 瓶高梁酒及1 盤苦瓜炒蛋，
    共消費600 元之事實，應堪認定。
  2.被告雖辯稱：當日因朋友要請伊吃東西，後來打電話到店裡
    跟伊說他不能來，伊有跟老闆娘說伊要回去拿錢，伊不是一
    開始就要白吃白喝；當天伊沒有帶皮包，當天伊身上有2 、
    3 百元，伊沒有拿錢給老闆娘，因為警員帶伊回去派出所，
    案發當天伊有在做臨時工，當時伊有領到薪水1 千1 百元，
    有扣50元介紹費云云。惟查，被告於警詢時已坦承：伊因朋
    友爽約未到，伊身上沒有錢，才會白吃白喝；伊因恐嚇案於
    96年6 月15日入高雄監獄執行至96年11月14日刑期期滿出獄
    ，尚未找到工作，所以無任何經濟來源等語（警卷第3 頁）
    ，與證人即當時任職高雄市警察局三民第一分局三民派出所
    （下稱三民派出所）警員丙○○於偵查及本院均證述：當日
    伊至現場處理，盤查被告身分，發現他身上沒有現金等語（
    偵查卷第29頁、本院卷第79頁）相符，足認被告當日確實未
    帶現金至玉娟小吃店消費。被告於本院審理時改稱伊有作臨
    時工，有領到薪水，當天身上有帶2 、3 百元云云，顯不實
    在。佐以證人乙○○於本院證稱：伊沒有接到被告的朋友打
    電話到伊店裡，被告沒有說他的朋友等一下會來付錢等語（
    本院卷第81頁），證人丙○○於偵查中證稱：在小吃店被告
    說要打電話叫他朋友付錢，但是他根本沒有做任何動作等語
    （偵查卷第29頁），於本院證稱：被告說在等朋友，但是他
    無法提出朋友的電話等語（本院卷第75頁），可知案發當天
    並無人打電話至玉娟小吃店與被告聯絡，被告亦無與朋友聯
    絡之舉動。衡情被告若確有與朋友相約之情事，於員警盤查
    時，為證明自己之清白，當會積極聯絡友人為其作證，惟被
    告並未提供其友人資料供警方查證，亦無聯絡友人之舉動，
    則被告所辯係因其友人要請吃飯而至玉娟小吃店消費云云，
    委無足採。
  (二)關於妨害公務執行部分：
  1.按現行犯，不問何人得逕行逮捕之，犯罪在實施中或實施後
    即時發覺者，為現行犯，刑事訴訟法第88條第1 項、第2 項
    定有明文。證人即三民派出所員警丙○○於本院證稱：當時
    伊跟主管巡邏，認為被告有故意白吃白喝之情形，因為檢視
    被告皮包內沒有任何現金，當場請被告聯絡他自稱的朋友，
    但是也沒有電話號碼，所以要先瞭解一下，才帶被告回派出
    所等語（本院卷第77頁），堪認員警係因發覺被告涉有詐欺
    取財之罪嫌，而將之帶回派出所處理，且三民派出所警員已
    於當日（96年11月15日）22時35分核發逮捕通知書予被告，
    有逮捕通知書在卷為憑（該逮捕通知書記載依刑事訴訟法第
    87條逕行逮捕，應屬勾選錯誤，見警卷第9 頁），堪認員警
    將被告帶回三民派出所製作筆錄係依法執行職務。
  2.被告於96年11月15日晚間員警將其帶回三民派出所處理時，
    確有在派出所大吵大叫，並將辦公桌之抽屜拉出來之事實，
    業經被告供承在卷（本院卷第86頁），並有三民派出所之現
    場照片5 張顯示，被告所在位置之辦公桌附近紙張、文具散
    落一地，抽屜已被撿起放在辦公桌上之情形（警卷第10至12
    頁）。證人丙○○於偵查中證稱：被告在派出所製作筆錄時
    ，質疑為何銬他手銬，因為他當時已經喝醉，行為已經無法
    控制，所以才會把他銬起來，被告有說他要請有力人士到場
    ，要給渠等好看，被告右手被銬住，他前方有一個辦公桌，
    他就左手去把整個抽屜拉下來，抽屜東西都掉在地上，抽屜
    沒有壞掉，椅子也被被告翻倒等語（偵查卷第29頁），於本
    院證稱：被告在派出所說要叫民意代表、有力人士到派出所
    ，被告在派出所內大吼大叫，當時他有酒意，但是還沒有喝
    醉，只是眼神已經是呆滯；被告情緒已經失控，先踹椅子，
    再拉抽屜等語（本院卷第76頁），及證人乙○○於警詢及本
    院審理時亦證稱：被告在中華二路85號（即玉娟小吃店）現
    場向警方咆哮，且經警方帶回派出所時，也在派出所向員警
    大聲咆哮，態度惡劣等語（警卷第6 頁、本院卷第80頁），
    堪認被告於案發當日晚間確有在三民派出所內，於員警依法
    執行公務時，對員警咆哮、恫稱要找有力人士到場給警察好
    看等語，及踹椅子、拉抽屜之情事。又證人丙○○於本院審
    理時證稱：被告有踹椅子、拉抽屜的動作，他認為自己只是
    點小菜沒有要詐騙的意思，為何要帶他回來，他要親自跟老
    闆娘處理，被告有說要找有力人士到現場給警察好看；被告
    要求上廁所之時間已經是深夜，已經做完筆錄，承辦員警已
    經下班，交給下一班值班的人員等語（本院卷第77、78頁）
    ，足認被告在三民派出所之上開舉動，係不滿員警將其帶回
    派出所處理所為。被告辯稱：伊無妨礙公務執行之犯意，伊
    說伊不是犯重大刑案，為何要上手銬、腳鐐，伊要求要上廁
    所，警員不理會，所以尿急就尿在地上，故在派出所大吵大
    鬧云云，應係事後卸責之詞，不足採信。
  (三)從而，被告所辯，均不足採信。本案事證明確，被告犯行堪
    以認定，應依法論科。
二、按刑法第339 條第2 項之詐欺得利罪，係指以詐術取得同條
    第1 項之物以外之其他財產上之不法利益，無法以具體之物
    估量者而言，倘所詐取者，係可具體指明之物，即應論以同
    條第1 項之詐欺取財罪。又刑法第135 條第1 項之罪，以對
    於公務員依法執行職務時施強暴脅迫為要件，此之所謂之強
    暴，不以對於公務員之身體直接實施暴力為限，凡以公務員
    為目標，而對物或對他人施暴力，其結果影響及於公務員之
    執行職務者，亦屬之（最高法院84年台非字第333 號判決意
    旨參照）。核被告所為，係犯刑法第339 條第1 項詐欺取財
    罪、第135 條第1 項妨害公務執行罪。被告以詐術使玉娟小
    吃店老闆乙○○交付酒菜，係詐得具體現實之財物，應成立
    詐欺取財罪，公訴人此部分論以刑法第339 條第2 項詐欺得
    利罪，尚有誤會，此部分法條應予變更。被告所犯上開2 罪
    ，犯意各別，行為互殊，應予分論併罰。被告前因犯恐嚇未
    遂罪、詐欺得利罪、恐嚇危害安全罪、妨害公務罪，經本院
    96年度訴字第185 號分別判處有期徒刑6 月、4 月、3 月、
    4 月，應執行有期徒刑1 年4 月確定，嗣經本院96年度聲減
    字第2276號裁定減為有期徒刑3 月、2 月、1 月又15日、4
    月，應執行有期徒刑8 月確定，甫於96年11月13日縮刑期滿
    執行完畢，有臺灣高等法院被告前案紀錄表在卷可按，其受
    有期徒刑執行完畢，於5 年內故意再犯本件有期徒刑以上之
    罪，均為累犯，應各依法加重其刑。爰審酌被告正值壯年，
    明知無支付消費對價之能力，仍佯裝有消費能力而詐取財物
    ，其甫於96年11月14日執行完畢出監，竟於翌日即為本件詐
    欺取財之犯行，為警逮捕後，於員警依法執行職務時，假藉
    酒意在派出所咆哮、吵鬧，未見悔意，惡性非輕，惟其詐得
    財物價值600 元，犯罪手段尚屬平和，未對人使用暴力，所
    生危害尚非鉅大等一切情狀，分別量處如主文所示之刑，並
    考量被告並無職業、教育程度為國小畢業等情形，諭知易科
    罰金之折算標準如主文所示，並定其應執行刑及諭知易科罰
    金之折算標準。
據上論斷，應依刑事訴訟法第299 條第1 項前段、第300 條，刑
法第339 條第1 項、第135 條第1 項、第47條第1 項、第41條第
1 項前段、第51條第5 款，刑法施行法第1 條之1 ，判決如主文
。
本案經檢察官甲○○到庭執行職務。
中    華    民    國    97    年    6     月    20    日
                  刑事第八庭  審判長法  官  李璧君
                                    法  官  曾仁勇
                                    法  官  曾鈴
以上正本證明與原本無異。
如不服本判決應於收受本判決後10日內向本院提出上訴書狀，並
應敘述具體理由，如未敘述上訴理由者，應於上訴期間屆滿後20
日內補提理由書狀於本院（均須按他造當事人之人數附繕本）「
切勿逕送上級法院」。
中    華    民    國    97    年    6     月    23    日
                                    書記官  曾秀鳳
附錄本判決論罪科刑法條：
刑法第135條第1項、第339條第1項


司法院資訊處製作；財團法人民間司法改革基金會備份。
